---
title: "Proyecto"
author: "Cristian Brotfeld"
date: "2024-01-25"
output:
  html_document: default
  pdf_document: default
---

```{r setup, include=FALSE}
knitr::opts_chunk$set(echo = FALSE)
pacman::p_load(haven, tidyverse, cNORM,ggpubr,naniar)
```

```{r}
dat = read_spss(file = "ABCedeti_2.0 (3).sav")
dat = dat %>% mutate(id = row_number())
segs = dat %>%  select(starts_with("CF_segsil_0"))
dat$CF_segsil_total = rowSums(segs)
dat$comprension_lectora = dat$CLT_total + dat$CLF_total
```

Paso 1: generar los criterios y utilizar primero básico.

Los criterios van a ser, total de comprensión lectora y total de fluidez, utilizando solo 1ro básico.


```{r}
dat_1ro = dat %>% filter(Curso == 2) %>% select(comprension_lectora,
                                  Velden_fig_tiempo,Velden_col_tiempo, Velden_num_tiempo,
                                  CF_segsil_total,CF_silini_total,CF_silfin_total,CF_sonini_total,CF_sonfin_total,CF_sinfon_total,
                                  RG_total, CL_son_Total, CL_nom_Total,
                                  CO_total,
                                  LP_total, LPS_total,
                                  CLF_total, CLT_total,
                                  FL_tiempo,FL_corr)
```


```{r}
cor_cl = data.frame(correlacion_promedio = cor(dat_1ro)[-1,1])
cor_cl$subprueba = rownames(cor_cl)
cor_cl$Prueba = "Comprensión lectora"
dat_1ro_fluidez = dat_1ro %>% filter(FL_corr >= 30)
cor_fluidez = data.frame(correlacion_promedio = cor(dat_1ro_fluidez)[19,-19])
cor_fluidez$subprueba = rownames(cor_fluidez)
cor_fluidez$Prueba = "Tiempo fluidez"
base_correlaciones = cor_fluidez %>% bind_rows(cor_cl)
base_correlaciones %>% ggpubr::ggbarplot(x="subprueba",y="correlacion_promedio", fill = "Prueba", position = position_dodge()) + coord_flip()
```

La decisión es tomar la comprensión lectora como criterio para hacer los puntos de corte

```{r}
distribucion = ecdf(dat_1ro$comprension_lectora)
distribucion(9)
distribucion(15)
dat_1ro = dat_1ro %>% mutate(grupo_habilidad = case_when(
  comprension_lectora <= 9~"Inferior",
  comprension_lectora >= 15~"Superior",
  comprension_lectora > 9 & comprension_lectora < 15~"Medio"
))
dat_1ro %>% count(grupo_habilidad)
```


Tomamos al 30% de menor desempeño y al 30% de mayor desempeño. Los grupos en cantidad de personas son parecidos:



```{r}
dat_1ro_hab = dat_1ro %>% filter(grupo_habilidad %in% c("Inferior","Superior")) %>% select(grupo_habilidad,Velden_fig_tiempo, Velden_col_tiempo, Velden_num_tiempo,
                       CF_segsil_total,CF_silini_total,CF_silfin_total,CF_sonini_total,CF_sonfin_total,CF_sinfon_total,
                       RG_total, CL_son_Total, CL_nom_Total,
                                  CO_total,
                                  LP_total, LPS_total,
                                  CLF_total, CLT_total,
                                  FL_tiempo,FL_corr)
```


```{r fig.width=10, fig.height=8}
dat_1ro_hab %>% gather(key=prueba, value=puntaje, 2:ncol(dat_1ro_hab)) %>% ggplot(aes(x=grupo_habilidad, y=puntaje)) +
  geom_boxplot() + facet_wrap(~prueba, scales = "free")
```


Donde se pueden hacer puntos de corte basados en la relación con el desmepeño en comprensión lectora:

Conciencia fonológica:

Sílaba final
Sílaba inicial
Síntesis fónica
Sonido final
Sonido inicial

No funcionó en segmentación silábica.


Principio alfabético:

Reconocimiento de grafemas
Reconocimiento de sonidos
Reconocimiento de nombres

Comprensión oral


Lectura de palabras:

Lectura de palabras
Lectura de pseudopalabras


Comprension lectora:

Comprension lectora de frases
Comprension lectora de textos


Fluidez tiempo

Velocidad:

No funciona para velocidad


Partir con aquellos casos en que sí hay diferencias entre los grupos

```{r}
vector_real = ifelse(dat_1ro_hab$grupo_habilidad == "Superior",1,0)
predicho = ifelse(dat_1ro_hab$CF_silini_total >= 1, 1,0)
```




```{r}
analisis_sens = function(real, predicho, puntos){
  ajustes = data.frame()
  puntos = puntos
  for(i in puntos){
      pred = ifelse(predicho >= i, 1,0)
      tabla = table(real,pred)
      vn = tabla[1]
      vp = tabla[4]
      fn = tabla[2]
      fp = tabla[3]
      sensibilidad = vp/(vp+fn)
      print(sensibilidad)
      especificidad = vn/(vn+fp)
      exactitud = (vp+vn)/(vp+vn+fp+fn)
      precision = (vp)/(vp+fp)
      f1 = (2*precision*sensibilidad)/(precision+sensibilidad)
      dat = data.frame(cbind(i,sensibilidad,especificidad,exactitud,precision,f1))
      ajustes = ajustes %>% bind_rows(dat)
  }
  return(ajustes)
}

```


## Análisis de sensibilidad y especificidad por subprueba:

### CF sílaba inicial:

```{r}
analisis_sens(vector_real, dat_1ro_hab$CF_silini_total, puntos = 1:6)
```

Valor propuesto es de 4 puntos


```{r}
dat %>% filter(Curso <= 2) %>% ggplot(aes(y=CF_silini_total, x=factor(Curso))) + geom_boxplot() + theme_bw() + geom_hline(yintercept = 4, linetype = 2)
```



### CF sílaba inicial:

```{r}
analisis_sens(vector_real, dat_1ro_hab$CF_silini_total, puntos = 1:6)
```

Valor propuesto es de 4 puntos


```{r}
dat %>% filter(Curso <= 2) %>% ggplot(aes(y=CF_silini_total, x=factor(Curso))) + geom_boxplot() + theme_bw() + geom_hline(yintercept = 4, linetype = 2)
```
